【裁判字號】    89,台非,176
【裁判日期】    890706
【裁判案由】    煙毒
【裁判全文】
最高法院刑事判決                                八十九年度台非字第一七六號
    上訴人  最高法院檢察署檢察總長
    被  告  甲○○
右上訴人因被告煙毒案件，對於台灣高等法院台南分院中華民國八十六年十二月三十
一日第二審確定判決（八十六年度上訴字第一九八四號，起訴案號：台灣雲林地方法
院檢察署八十六年度偵字第四一一三號），認為違法，提起非常上訴，本院判決如左
：
    主  文
原判決及第一審判決均撤銷。
甲○○連續施用毒品，處有期徒刑年壹月。
扣案之注射針筒壹支、橡膠軟管壹條沒收。
    理  由
非常上訴理由稱：「按判決適用法則不當者，為違背法令，又依法應於審判期日調查
之證據而未予調查者，其判決當然為違背法令，刑事訴訟法第三百七十八條、第三百
七十九條第十款，分別定有明文，而證據雖已調查而其內容尚未明瞭者，即與未經調
查無異，如遽行判決，仍屬應於審判期日調查之證據未予調查，貴院曾以三十一年上
字第八七號著有判例，又刑法上累犯之成立要件，依刑法第四十七條規定，必須曾受
有期徒刑之執行完畢，五年以內再犯有期徒刑以上之罪者，始足當之，如二以上有期
徒刑合併執行者，假釋所定最低應執行之期間，合併計算之，且所餘刑期，亦應合併
計算，於該期間內未經撤銷假釋，其未執行之刑，始以已執行論，刑法第七十九條之
一第一項第三項、第七十九條第一項亦分別定有明文，本件被告甲○○於民國八十二
年間犯偽造有價證券罪，經法院判處有期徒刑三年六月，於八十三年二月二十五日發
監執行，原應於八十六年三月九日執行完畢，惟因與他罪合併執行，並經假釋出獄，
而其未執行之殘刑，依刑法第七十九條之一第三項規定合併計算，應至八十九年七月
八日始屆滿，此有台灣台中地方法院檢察署刑案資料查註紀錄表在卷可稽（見偵卷第
五頁），被告於假釋中之八十六年七月間，再犯本件施用毒品罪，乃於假釋中更犯罪
，其偽造有價證券罪尚未執行完畢，原判決論以累犯，並加重其刑，自有適用法則不
當之違法，又被告於一審審判中亦已供稱其尚在假釋中（見一審卷第十六頁），原審
未依其供述及刑案資料查註紀錄表續予查明，遽依累犯規定加重被告之刑，亦有應調
查之證據未調查之違法，案經確定，且於被告不利，爰依刑事訴訟法第四百四十一條
、第四百四十三條提起非常上訴，以資糾正。」等語。
本院按累犯之成立，以曾受有期徒刑之執行完畢，或受無期徒刑或有期徒刑一部之執
行而赦免後，五年以內再犯有期徒刑以上之罪為要件。而數罪併罰案件之執行完畢，
係指數罪定應執行之刑後，已將該應執行之刑執行完畢而言，若僅數罪中之一罪所宣
告之刑執行完畢，而數罪合併所定應執行之刑尚未執行完畢，即應認全部均未執行完
畢，蓋因合併定應執行刑之結果，檢察官所換發之執行指揮書，係執行應執行之刑，
其前已執行部分，僅應予扣除，而不能認該罪已執行完畢。本件被告於八十二年間犯
煙毒、違反麻醉藥品管理條例、偽造有價證券及違反槍砲彈藥刀械管制條例等罪，分
經台灣板橋地方法院及台灣台中地方法院依序判處有期徒刑三年四月、四月、三年六
月、四月確定，其中偽造有價證券罪部分，並經檢察官於八十三年四月二十日發監執
行，依指揮書記載，刑期屆滿日為八十六年三月九日。嗣檢察官以被告所犯上開四罪
合於定應執行刑之要件，聲請定其應執行之刑，台灣台中地方法院並於八十三年七月
十二日以八十三年度聲字第二一八一號裁定定應執行有期徒刑七年確定，檢察官遂又
於八十三年八月十六日換發執行指揮書，指揮執行其應執行之刑，刑期至八十九年七
月八日屆滿，有聲請書、裁定正本及執行指揮書附卷可稽（見台灣台中地方法院八十
三年度聲字第二一八一號卷第一頁至第六頁，台灣台中地方法院檢察署八十三年度執
更字第一八三八號卷第五頁）。查被告所犯上開四罪，既合於定應執行刑之要件，並
經裁定定其應執行之刑，依上開說明，其執行完畢之日即應為八十九年七月八日。準
此，被告於八十六年七月十日至同年月十八日間犯連續施用毒品罪，即不符累犯之構
成要件，乃第一審不察，竟將已合併定應執行刑之數罪予以割裂，以被告前所犯偽造
有價證券罪所處有期徒刑已於八十六年三月九日執行完畢而論以累犯，原審不加糾正
，仍率予維持，自均有判決適用法則不當之違背法令。案經確定，且於被告不利，非
常上訴意旨執以指摘，洵有理由，應由本院將原判決及第一審判決均撤銷，另行改判
，以資救濟。又原審判決後，肅清煙毒條例雖經於八十七年五月二十日修正為毒品危
害防制條例，但因非常上訴審係代替原審而為判決，應以原審判決時所應適用之法令
為判決之依據，不生比較適用之問題，併予明。
據上論結，應依刑事訴訟法第四百四十七條第一項第一款但書，肅清煙毒條例第九條
第一項，刑法第十一條前段、第五十六條、第三十八條第一項第二款，判決如主文。
中      華      民      國    八十九    年      七      月      六      日
                              最高法院刑事第二庭
                                  審判長法官  莊  來  成
                                        法官  呂  潮  澤
                                        法官  謝  俊  雄
                                        法官  白  文  漳
                                        法官  蘇  振  堂
      右正本證明與原本無異
                                              書  記  官
中      華      民      國    八十九    年      七      月     十二     日


司法院資訊處製作；財團法人民間司法改革基金會備份。
